【裁判字號】    98,交上易,102
【裁判日期】    981110
【裁判案由】    過失傷害
【裁判全文】
臺灣高等法院高雄分院刑事判決       98年度交上易字第102號
上  訴  人  臺灣高雄地方法院檢察署檢察官
被      告  乙○○
上列上訴人因被告過失傷害案件，不服臺灣高雄地方法院98年度
交易字第52號中華民國98年8 月24日第一審判決（起訴案號：臺
灣高雄地方法院檢察署98年度調偵字第303 號），提起上訴，本
院判決如下：
    主  文
上訴駁回。
    理  由
一、按不服地方法院之第一審判決而上訴者，應向管轄第二審之
    高等法院為之。上訴書狀應敘述具體理由。第二審法院認為
    上訴書狀未敘述理由或上訴有第362 條前段之情形者，應以
    判決駁回之。刑事訴訟法第361 條第1 項、第2 項、第367
    條前段，分別定有明文。所謂具體理由，必係依據卷內既有
    訴訟資料或提出新事證，指摘或表明第一審判決有何採證認
    事、用法或量刑等足以影響判決本旨之不當或違法，而構成
    應予撤銷之具體事由，始克當之（例如：依憑證據法則具體
    指出所採證據何以不具證據能力，或依憑卷證資料，明確指
    出所為證據證明力之判斷如何違背經驗、論理法則），若僅
    泛言原判決認定事實錯誤、違背法令、量刑失之過重或輕縱
    ，而未依上開意旨指出具體事由，或形式上雖已指出具體事
    由，然該事由縱使屬實，亦不足以認為原判決有何不當或違
    法者（例如：對不具有調查必要性之證據，法院未依聲請調
    查亦未說明理由，或援用證據不當，但除去該證據仍應為同
    一事實之認定），皆難謂係具體理由，俾與第二審上訴制度
    旨在請求第二審法院撤銷、變更第一審不當或違法之判決，
    以實現個案救濟之立法目的相契合，並節制濫行上訴（最高
    法院97年度台上字第892 號判決要旨參照）。易言之，不服
    地方法院之第一審判決而上訴者，須提出上訴書狀，並於上
    訴狀記載具體理由，同時應於上訴狀本身內敘明上訴之理由
    ，不得引用或檢附其他文書代替，以為上訴之理由。上訴書
    狀若引用或檢附其他文書代替，以為上訴理由者，該引用或
    檢附之其他文書內容，非屬上訴書狀之內容，上訴書狀是否
    敘述具體理由，應就所引用或檢附之文書以外之內容加以觀
    察、判斷，若除去該引用、檢附之文書外，其餘部分之敘述
    ，不能認係具體理由者，上訴即非合法，核先敘明。
二、原審判決略以：被告乙○○於民國97年4 月3 日18時25分許
    ，騎乘車牌號碼XZ5-778 號重型機車，沿高雄市○○區○○
    路由南往北方向行駛，行至翠華路與崇德路口前方約300 公
    尺處，本應注意超車時，經前行車減速靠邊或以手勢、亮右
    方向燈表示允讓後，後行車始得超越；超越時應顯示左方向
    燈並於前車左側保持半公尺以上之間隔超過，行至安全距離
    後，再顯示右方向燈駛入原行路線之義務，且駕駛人應注意
    車前狀況，並隨時採取必要之安全措施，而依當時為晴天、
    光線為夜間有照明、路面乾燥、無缺陷、無障礙物、視距良
    好等情形，並無不能注意之狀況，竟疏未注意與前車左側保
    持超車安全間隔及注意車前狀況，欲超越在同前方甲○○所
    騎乘之車牌號碼G6F- 835號重型機車時，因未保持半公尺以
    上之間隔超越，致所騎乘之重型機車右側踏板擦撞甲○○所
    駕駛之重型機車左後車尾，甲○○及所搭載之配偶丙○○因
    而人車倒地，致甲○○受有頭部外傷併腦震盪、頸部扭傷、
    四肢多處挫傷、左膝挫傷等傷害，丙○○受有頭部外傷、四
    肢多處擦挫傷之傷害。嗣乙○○於肇事後，在未被有偵查犯
    罪職權之公務員發覺前，主動向前來肇事現場處理之員警申
    告坦承其為車禍肇事之人而自首犯罪，嗣並接受裁判。並以
    上開犯罪事實，業據被告乙○○固坦承上開時、地，騎乘上
    開機車從告訴人甲○○所騎乘車號G6F-835 號重型機車左側
    經過等情，再查：(1)、證人甲○○於97年4 月3 日18時25分
    許，騎乘車牌號碼G6F-835 號重型機車後座搭載丙○○，沿
    高雄市○○區○○路由南往北方向行駛，行至翠華路與崇德
    路口前方約300 公尺；被告亦於上開時間騎乘車牌號碼XZ5-
    778 號之重型機車於上開翠華路由南往北方向行駛，行至翠
    華路與崇德路口前方約300 公尺時，確曾自甲○○所騎乘之
    上開機車左方通過並繼續往前行駛，而後便發現甲○○及其
    所搭載之丙○○因而人車倒地，即騎乘車折返，並將甲○○
    之機車牽至炫達機車行修理，而甲○○受有頭部外傷併腦震
    盪、頸部扭傷、四肢多處挫傷、左膝挫傷之傷害，丙○○受
    有頭部外傷、四肢多處擦挫傷之傷害等事實，有被告之自承
    ，證人甲○○、丙○○之證述，復有國軍左營總醫院附設民
    眾診療服務處診斷證明書、高雄市政府警察局交通大隊事故
    分析研判表、道路交通事故現場圖、道路交通事故調查報告
    表(一)(二)、高雄市政府警察局交通大隊交通事故談話紀錄表及
    照片在卷可稽，此部分事實堪以認定。(2)、又依證人甲○○
    於偵、審中一致證稱：我行經翠華路與崇德路口前約300 公
    尺處，突然遭被告騎車撞到我機車左後方，機車倒地後，我
    即昏迷，以致我受有頭部外傷併腦震盪、頸部扭傷、四肢多
    處挫傷、左膝挫傷等傷害；員警有帶被告前來醫院，被告承
    認是他撞我，且來醫院照顧我2 天等語；以及證人丙○○於
    偵、審中證稱：我被我先生甲○○搭載，行經翠華路與崇德
    路口前約300 公尺處，遭被告騎重型機車撞到我先生機車左
    後方後，我受有頭部外傷、四肢多處擦挫傷等傷害；我看到
    被告逆向騎回來等語，證人互核前後證述大致相符。佐以卷
    附本件道路交通事故現場圖所示，告訴人甲○○之重型機車
    刮地痕起點距離慢車道邊緣4.3 公尺，末點距離慢車道邊緣
    3.1 公尺，刮地痕長13.2公尺向北偏東延伸，顯見告訴人甲○○所騎乘之重型機車，於倒地剎那前，確遭被告所騎乘之
    重型機車所擦撞，因而倒地而產生滑行所致，足認告訴人甲○○、丙○○所證非虛，應屬可信。佐以被告於本件事故發
    生約15鐘後，於18時40分許，在員警所製作交通事故談話紀
    錄表中自承；「（肇事前行進方向、車道【含對造肇事前行
    進方向、車道及前、後相關位置】及肇事經過情形？第一次
    撞擊之部位？車損情形？）我車翠華路慢車道南向北行駛，
    至肇事地，該處有人除草，我車右前方一G6F-835 號重型車
    由翠華路慢車道南向北，我欲超越該車時，我車右側踏板與
    該車左側擦撞而肇事等語；於警詢中自承：我於97年4 月3
    日18時25分許，騎乘XZ5-77 8號重機車，由左營區○○路○○道南往北方向行駛，行至翠華路以北300 公尺處時，我機
    車右前方有1 部G6F-835 號重機車往我前方要騎到我這個車
    道時，致我機車右側踏板與該G6F-835 號重機車左後車尾發
    生擦撞而肇事等語；於原審亦自承：我原本是騎在告訴人甲○○後面，我是從告訴人甲○○騎乘機車的左方與他併行；
    我的機車之右側踏板曾與告訴人甲○○之機車左側車身車條
    發生擦撞等語，足見本件車禍發生，確係被告之機車因超車
    未保持安全間隔，擦撞告訴人甲○○機車左側所造成無訛。
    本案事證明確，被告乙○○所為，係犯刑法第284 條第1 項
    前段之過失傷害罪。被告以一過失行為同時致告訴人甲○○
    、丙○○成傷，為想像競合犯，應從一重處斷。又被告於肇
    事後在未被有偵查犯罪職權之公務員發覺前，主動向前來處
    理之員警坦承其為車禍肇事之人而自首犯罪，嗣並接受裁判
    ，業經證人顏權英於原審中證述明確，依刑法第62條前段自
    首之規定減輕其刑。原審並斟酌被告駕車時疏於注意而肇生
    本件車禍，致告訴人2 人受有傷害，造成其身體上之損害及
    精神上之痛苦非輕，犯後態度非佳，以及迄今尚未與告訴人
    達成民事和解或賠償損害等一切情狀，量處被告拘役50日，
    並諭知易科罰金折算標準，其認事用法、量刑尚無不當。
三、檢察官僅引用告訴人聲請上訴理由狀並略述: 對刑事被告如
    何量定其刑及是否宣告緩刑，為求個案裁判之妥當性，法律
    固賦與法官裁量權，但此項裁量權之行使，並非得以任意或
    自由為之，仍應受一般法律原則之拘束，即必須符合所適用
    法律授權之目的，並受法律秩序之理念、法律感情及慣例等
    所規範，若故意失出，得認係濫用裁量權而為違法量刑，觀
    被告犯後態度不佳，不願意解決問題，惡性重大，原審僅量
    處拘役50日，顯屬過輕等語。然原審已審酌被告未注意行車
    用路人之安全，因疏忽而造成告訴人痛苦非輕，犯後態度不
    佳，暨其等犯罪之動機、目的、手段、素行、智識程度，兼
    衡被告迄未能與被害人達成民事和解等一切情狀始為量刑，
    原審判決既已詳細記載認定被告犯罪之證據及理由，並已審
    酌關於刑法第57條科刑之一切情狀，在適法範圍內行使其量
    刑之裁量權，核無違法或不當之情形，原審關於量刑之酌定
    及依據，既有說明且係屬於得依職權自由裁量之事項，檢察
    官並未指出與其他同類型案件之比較結果，有何顯然輕重失
    衡之處，是以檢察官上開上訴理由，對於原審判決究有何具
    體事由，致判決不當或違法，無一語涉及，顯未依據卷內既
    有訴訟資料或提出新事證，指摘或表明原審判決有何採證認
    事、用法或量刑等足以影響判決本旨之不當或違法，或足以
    影響原判決，構成應撤銷之具體事由，檢察官上訴不合法律
    上程式，應予駁回。爰依刑事訴訟法第367 條前段、第372
    條，不經言詞辯論，逕為判決如主文。
中    華    民    國    98    年    11    月    10    日
              刑事第六庭    審判長法  官  王憲義
                                  法  官  邱永貴
                                  法  官  簡志瑩
以上正本證明與原本無異。
不得上訴。
中    華    民    國    98    年    11    月    10    日
                                  書記官  蔡佳君
附錄本判決論罪科刑法條：
中華民國刑法第284條
因過失傷害人者，處6 月以下有期徒刑、拘役或5 百元以下罰金
，致重傷者，處1 年以下有期徒刑、拘役或5 百元以下罰金。
從事業務之人，因業務上之過失傷害人者，處1 年以下有期徒刑
、拘役或1 千元以下罰金，致重傷者，處3 年以下有期徒刑、拘
役或2 千元以下罰金。


司法院資訊處製作；財團法人民間司法改革基金會備份。
